【裁判字號】    97,重訴,322
【裁判日期】    970502
【裁判案由】    清償借款
【裁判全文】
臺灣臺北地方法院民事判決             97年度重訴字第322號
原      告  永豐商業銀行股份有限公司
法定代理人  丙○○
訴訟代理人  乙○○
被      告  甲○○    原住臺北.
上列當事人間清償借款事件，本院於中華民國97年4月30日言詞
辯論終結，判決如下：
    主  文
被告對訴外人王鴻裕之財產於新台幣肆佰玖拾肆萬元及自民國九
十五年十二月十一日起至清償日止，按年息百分之二點九三計算
之利息，暨自民國九十六年一月十二日起至清償日止，逾期在六
個月以內者，按上開利率百分之十；逾期超過六個月者，按上開
利率百分之二十計算之違約金之範圍內，如強制執行無結果時，
由被告給付之。
被告應給付原告新台幣貳佰伍拾柒萬柒仟陸佰肆拾捌元，及自民
國九十五年十二月十一日起至清償日止，按年息百分之四點零三
計算之利息，暨自民國九十六年一月十二日起至清償日止，逾期
在六個月以內者，按上開利率百分之十；逾期超過六個月者，按
上開利率百分之二十計算之違約金。
訴訟費用新台幣柒萬伍仟肆佰肆拾捌元由被告負擔。
本判決第一、二項於原告以新台幣貳佰伍拾壹萬元為被告供擔保
後，得假執行。
    事實及理由
甲、程序部分
一、被告經合法通知，未於言詞辯論期日到場，核無民事訴訟法
    第386條所列各款事由，應依原告之聲請，由其一造辯論而
    為判決。
二、按當事人得以合意定第一審管轄法院，但以關於由一定法律
    關係而生之訴訟者為限，民事訴訟法第24條第1項定有明文
    。查，兩造約定以原告總行所在地之法院為第一審管轄法院
    ，有借據約定書第13條及保證書第2條約定可憑，又原告總
    行係位於本院之轄區內，故本院自有管轄權，合先敘明。
三、次按因合併而消滅之股份有限公司，其權利義務，應由合併
    後存續或另立之公司承受。公司法第319條準用第75條定有
    明文。查，台北國際商業銀行股份有限公司（下稱台北國際
    商銀）經行政院金融監督管理委員會核准自民國95年11月3
    日起與建華商業銀行股份有限公司（下稱建華商銀）合併，
    台北國際商銀為消滅公司，建華商銀為存續公司，並於合併
    同時更名為永豐商業銀行股份有限公司，原台北國際商銀及
    建華商銀之權利義務關係由合併後存續並更名之原告依據前
    開公司法規定概括承受。
四、按訴狀送達後，原告不得將原訴變更或追加他訴，但請求之
    基礎事實同一者，不在此限，民事訴訟法第255條第1項第2
    款定有明文。查，原告於97年2月21日民事起訴狀原載聲明
    為：(一)被告應給付原告新台幣（下同）7,517,648元，及如
    附表所示之利息及違約金；(二)願供擔保，請准宣告假執行。
    嗣於97年4月28日民事聲請狀將原載聲明變更為：如主文第1
    、2項所示，核原告所為原聲明之變更，乃本於被告為一般
    保證及連帶保證人之事實而來，而訴訟及證據資料，在相當
    程度範圍內有一體性，可互相援用，進而解決兩造間之紛爭
    ，其請求之基礎事實同一，按諸上揭規定及說明，核無不可
    ，應予准許。
乙、實體部分
一、原告主張：王鴻裕於94年12月29日邀同被告甲○○為連帶保
    證人，向伊借款2筆共760萬元，其中494萬元借款部分借款
    期間自94年12月29日起至114年12月29日止，並約定前24期
    按伊定儲利率指數加碼年率0.79％；第25期起至清償日止按
    定儲利率指數加碼年率1.14％機動計算之利息，及如未依約
    償還本息時，逾期在6個月以內者，按上開利率10％；逾期
    超過6個月者，按上開利率20％計算之違約金。其中266萬元
    借款部分借款期間自94年12月29日起至114年12月29日止，
    並約定前24期按伊定儲利率指數加碼年率1.89％；第25期起
    至清償日止按定儲利率指數加碼年率2.24％機動計算之利息
    ，及如未依約清償本息時，逾期在6個月以內者，按上開利
    率10％；逾期超過6個月者，按上開利率20％計算之違約金
    。詎料，王鴻裕就前開借款僅繳納本息至95年12月20日止，
    餘款迄未清償，依約全部債務視為到期，尚餘如主文第1、2
    項所示之本金、利息及違約金應立即清償，而甲○○為連帶
    保證人，自應負連帶清償責任，為此依連帶保證法律關係請
    求被告清償，並聲明：(一)如主文第1、2項所示；(二)願供擔保
    ，請准宣告假執行。另提出借據、保證書及繳息狀況查詢單
    （以上皆影本）等件為證。
二、被告未於言詞辯論期日到場，亦未提出書狀作何聲明或陳述
    。
三、得心證之理由
（一）本件原告主張：王鴻裕以被告為連帶保證人，向伊借款後
      未依約繳款，而使全部債務視為到期，尚餘如主文第1、2
      項所示之本金、利息及違約金尚未清償之事實，已據其提
      出如上開所載之證物為憑，核屬相符，故原告之主張，自
      堪信為真實。
（二）按消費借貸之借用人應於約定期限內，返還與借用物種類
      品質、數量相同之物，民法第478條前段定有明文；又所
      謂連帶保證，係指保證人與主債務人就債務之履行，對於
      債權人各負全部給付之責任者而言，是連帶保證債務之債
      權人得同時或先後向保證人為全部給付之請求（最高法院
      45年台上字第1426號判例、77年台上字第1772 號判決參
      照）。再按遲延之債務，以支付金錢為標的者，債權人得
      請求依法定利率計算之遲延利息。但約定利率較高者，仍
      從其約定利率；當事人得約定債務人於債務不履行時，應
      支付違約金，民法第233條第1項、第250條第1項分別定有
      明文。王鴻裕向原告借款未依約清償，經全部視為到期，
      尚積欠如主文第1、2項所示之本金、利息及違約金迄未清
      償，而甲○○為連帶保證人，已如上述，揆上開說明及規
      定，被告自應負連帶清償責任。
（三）綜上，原告依連帶保證法律關係請求被告給付如主文第1
      、2項所示之本金、之利息及違約金為有理由，應予准許
      。
四、假執行之宣告：原告陳明願供擔保，聲請宣告假執行，核無
    不合，爰酌定相當擔保金額准許之。
五、訴訟費用負擔之依據：民事訴訟法第78條。
中    華    民    國    97    年    5     月    2    日
                  民事第四庭    法  官  黃柄縉
附表
  ┌───┬────────┬──────────┬─────┬─────────────────┐
  │      │                │                    │          │       違約金計算期間及利率       │
  │ 編號 │ 債  權  本  金 │ 利 息 計 算 期 間  │  利  率  ├────────┬────────┤
  │      │                │                    │          │6個月以內按10％ │超過6個月按20％ │
  ├───┼────────┼──────────┼─────┼────────┴────────┤
  │  1   │   4,940,000    │95/12/11起至清償日止│  2.93％  │   96年1月12日起至清償日止        │
  ├───┼────────┼──────────┼─────┼─────────────────┤
  │  2   │   2,577,648    │95/12/11起至清償日止│  4.03％  │   96年1月12日起至清償日止        │
  └───┴────────┴──────────┴─────┴─────────────────┘
以上正本係照原本作成
如對本判決上訴，須於判決送達後20日內向本院提出上訴狀
中    華    民    國    97    年    5     月    2    日
                                書記官  王黎輝


司法院資訊處製作；財團法人民間司法改革基金會備份。
